【裁判字號】    99,訴,1953
【裁判日期】    990923
【裁判案由】    毒品危害防制條例
【裁判全文】
臺灣板橋地方法院刑事判決              99年度訴字第1953號
公  訴  人  臺灣板橋地方法院檢察署檢察官
被      告  甲○○
上列被告因違反毒品危害防制條例案件，經檢察官提起公訴（99
年度偵字第7219號），本院依簡式審判程序，判決如下：
    主  文
甲○○明知為禁藥，而轉讓，處有期徒刑肆月；又明知為禁藥，
而轉讓，處有期徒刑肆月；應執行有期徒刑陸月。
    事  實
一、甲○○明知甲基安非他命業經藥事法第22條第1 項第2 款列
    為禁藥，亦經毒品危害防制條例第2 條第2 項第2 款列為第
    二級毒品，非經許可，不得轉讓、持有，竟基於無償轉讓禁
    藥即第二級毒品甲基安非他命之犯意，於民國99年1 月初之
    某日，在臺北縣萬華區附近某網咖內，將其所有之禁藥即第
    二級毒品甲基安非他命些許（量微真實重量不詳，然無證據
    證明淨重已逾10公克），無償轉讓供卓士凱施用；旋又另行
    起意，再度基於無償轉讓禁藥即第二級毒品甲基安非他命之
    犯意，於99年1 月中旬之某日，在臺北縣中和市○○路附近
    之全家便利商店，將其所有之禁藥即第二級毒品甲基安非他
    命些許（量微真實重量不詳，然無證據證明淨重已逾10公克
    ），無償轉讓供卓士凱施用。嗣於99年2 月2 日19時10分許
    ，在臺北縣中和市○○路726 之6 號為警查獲，並扣得其所
    有而供其施用第二級毒品所用之玻璃球吸食器1 個，始悉上
    情。
二、案經臺北縣政府警察局中和第一分局報請臺灣板橋地方法院
    檢察署檢察官偵查起訴。
    理  由
一、本案被告甲○○所犯係死刑、無期徒刑、最輕本刑為3 年以
    上有期徒刑或高等法院管轄第一審案件以外之罪，其於準備
    程序中就被訴事實為有罪之陳述，經本院告知簡式審判程序
    之旨，並聽取檢察官、被告之意見後，經合議庭裁定由受命
    法官獨任進行簡式審判程序，合先敘明。
二、上揭犯罪事實，業據被告於偵查及本院審理時坦承不諱，核
    與證人卓士凱於偵查中指證之情節相符，足認被告自白與事
    實相符，應堪採信。本案事證明確，被告犯行堪以認定，應
    依法論科。
三、論罪科刑部分：
  (一)查甲基安他命係毒品危害防制條例第2 條第2 項第第2 款所
    稱之第二級毒品。又「安非他命類」（Am phetamine-like
    ）藥品，前經行政院衛生署於69年12月8 日衛署藥字第3011
    24號公告禁止輸入、製造、販賣，而屬於藥事法第22條第1
    款所規定之禁藥，嗣經同署於79年10月9 日以衛署藥字第90
    4142號公告列入麻醉藥品管理條例第2 條第4 款所定「化學
    合成麻醉藥品」管理，惟仍不失其為禁藥之性質，不得非法
    轉讓。而按「安非他命」雖係毒品危害防制條例第2 項第2
    款所規定之「第二級毒品」，但其亦屬於藥事法所稱之「禁
    藥」（即藥事法第22條第1 款所稱之「經中央衛生主管機關
    明令公告禁止製造、調劑、輸入、輸出、販賣或陳列之毒害
    藥品」）。而明知為禁藥而轉讓者，藥事法第83條亦定有處
    罰明文。故行為人明知為禁藥即「安非他命」而轉讓予他人
    者，除成立毒品危害防制條例第8 條第2 項之「轉讓第二級
    毒品罪」外，亦構成藥事法第83條第1 項之「轉讓禁藥罪」
    ，此係屬同一犯罪行為而同時有二種法律可資處罰之「法條
    （規）競合」情形，應依「重法優於輕法」、「後法優於前
    法」等法理，擇一處斷。而毒品危害防制條例第8 條第2 項
    轉讓第二級毒品罪之法定本刑為「六月以上五年以下有期徒
    刑，得併科新臺幣七十萬元以下罰金」。而93年4 月21日修
    正後藥事法第83條第1 項轉讓禁藥罪之法定本刑為「七年以
    下有期徒刑，得併科新臺幣五百萬元以下罰金」。且行為人
    轉讓安非他命之情節（亦即其轉讓之數量及對象），並無應
    依毒品危害防制條例第8 條第6 款及第9 條之規定加重其刑
    至二分之一之情形。則修正後藥事法第83條第1 項之罪之法
    定本刑，顯較毒品危害防制條例第8 條第2 項之罪之法定本
    刑為重，依前述「重法優於輕法」之法理，行為人所為轉讓
    安非他命部分之行為，自應優先適用藥事法第83條第1 項之
    規定處斷（最高法院96年度臺上字第3582號判決要旨可參）
    。查被告所轉讓之甲基安非他命，乃係毒品危害防制條例所
    列管之第二級毒品，亦係藥事法所列管之禁藥，而藥事法第
    83條第1 項係於93年4 月21日修正公布，同年月23日施行，
    為毒品危害防制條例之後法，且藥事法第83條第1 項之法定
    刑為「七年以下有期徒刑，得併科新臺幣五佰萬元以下罰金
    ，與毒品危害防制條例第8 條第2 項之法定刑為「六月以上
    五年以下有期徒刑，得併科新臺幣七十萬元以下罰金」相較
    後，以藥事法第83年第1 項之法定刑為重，且本案被告2 次
    轉讓之數量，並無證據證明已達毒品危害防制條例第8 條第
    6 項所規定之一定數量，而無須依該條規定加重其刑，揆諸
    前述，因藥事法第83條第1 項為後法，且為重法，自應優先
    適用藥事法處罰，合先敘明。
  (二)核被告2 次轉讓禁藥即第二級毒品甲基安非他命之行為，係
    犯2 次藥事法第83條第1 項之轉讓禁藥罪。公訴意旨認被告
    轉讓甲基安非他命之犯行，係犯毒品危害防制條例第8 條第
    2 項之轉讓第二級毒品罪，依前所述，尚有未合，惟其基本
    社會事實同一，本院自應予以審理並告知被告罪名後依法變
    更起訴法條。
  (三)被告2 次轉讓禁藥即第二級毒品前持有之低度行為，均為轉
    讓之高度行為所吸收，不另論罪。
  (四)另按轉讓毒品達一定數量者，加重其刑至二分之一，其標準
    由行政院定之，毒品危害防制條例第8 條第6 項定有明文；
    並行政院據該規定於93年1 月7 日發布轉讓持有毒品加重其
    刑之數量標準，該標準第2 條第1 項第2 款規定，轉讓第二
    級毒品：淨重10公克以上者，加重其刑至二分之一。然查：
    被告2 次轉讓予卓士凱之禁藥即第二級毒品甲基安非他命，
    均未扣案，無法測得實際重量，惟依證人卓士凱證述之情節
    觀之，被告僅分別轉讓少許之甲基安非他命供其施用，可知
    被告先後2 次所轉讓之甲基安非他命之數量均甚為少量，揆
    諸「罪證有疑，利歸被告」之證據法則，尚難認被告先後2
    次轉讓之第二級毒品甲基安非他命淨重之數量分別已逾10公
    克以上，自無適用該條項之必要，附此敘明。
  (五)被告所犯上開2 次轉讓禁藥罪間，犯意各別，罪名互異，應
    分論併罰。
  (六)爰審酌被告轉讓禁藥即第二級毒品甲基安非他命供他人施用
    ，不僅戕害他人身心，亦對社會治安造成危害，應予非難，
    兼衡被告犯罪之動機、目的、所轉讓之數量非鉅及犯罪後坦
    承犯行，已知悔悟等一切情狀，分別量處如主文所示之刑，
    並合併定其應執行刑，以資懲儆。
四、扣案之玻璃球吸食器1 個，固係被告所有，然係供其自身施
    用毒品所用之物，業經被告供明在卷，足認該物核與本案被
    訴之轉讓禁藥即第二級毒品犯行無涉，自無於本案併予宣告
    沒收之必要，而應於被告所犯施用毒品案件一併處理，是檢
    察官請求併予宣告沒收部分，尚有誤會，併此指明。
據上論斷，應依刑事訴訟法273 條之1 第1 項、第299 條第1 項
前段、第300 條，藥事法第83條第1 項，刑法第11條前段、第51
條第5 款，判決如主文。
本案經檢察官高智美到庭執行職務。
中    華    民    國    99    年    9     月    23    日
                  刑事第二十庭  法  官  鄧雅心
以上正本證明與原本無異。
如不服本判決應於收受判決後10日內向本院提出上訴書狀，並應
敘述具體理由。其未敘述上訴理由者，應於上訴期間屆滿後20日
內向本院補提理由書（均須按他造當事人之人數附繕本）「切勿
逕送上級法院」。
                                書記官  王小芬
中    華    民    國    99    年    9     月    23    日
附錄本案論罪科刑法條
藥事法第八十三條
明知為偽藥或禁藥，而販賣、供應、調劑、運送、寄藏、牙保、
轉讓或意圖販賣而陳列者，處七年以下有期徒刑，得併科新臺幣
五百萬元以下罰金。
犯前項之罪，因而致人於死者，處七年以上有期徒刑，致重傷者
，處三年以上十二年以下有期徒刑。
因過失犯第一項之罪者，處二年以下有期徒刑、拘役或科新臺幣
三十萬元以下罰金。
第一項之未遂犯罰之。

司法院資訊處製作；財團法人民間司法改革基金會備份。
